臺灣新北地方法院刑事判決
110年度重訴緝字第2號
公  訴  人  臺灣新北地方檢察署檢察官
被      告  林義峰
上列被告因違反商業會計法等案件，經檢察官提起公訴（95年度
偵字第23300號），本院判決如下：
    主  文
本件免訴。
    理  由
一、本件公訴意旨（被告林義峰部分）略以：被告林義峰為全鋒
    科技股份有限公司（下稱全鋒公司）之負責人，同案被告陳
    俊材【對外自稱陳世華，所涉違反商業會計法等案件，業經
    本院96年度重訴字第18號判決、臺灣高等法院以103年度重
    上更㈠字第18號判決論罪科刑確定】為松豪營造股份有限公
    司（下稱松豪公司）之實際負責人，同案被告陳柏佑（所涉
    違反商業會計法等案件，業經本院96年度重訴字第18號判決
    判決論罪科刑確定）則為松豪公司之名義負責人，同案被告
    陳俊材、陳柏佑自民國93年6月間起至95年1月間止，明知松
    豪公司並無進貨之事實，仍與全鋒公司等7家公司負責人即
    被告林義峰等7人共同基於逃漏稅捐及填製不實會計憑證之
    犯意聯絡，自全鋒公司等7家公司取得被告林義峰等7人連續
    虛偽開立之不實統一發票共49紙，金額合計新臺幣（下同）
    2292萬3057元，作為松豪公司之進項憑證而申報扣抵銷項稅
    額，以此法幫助松豪公司逃漏營業稅額共計114萬6153元（
    詳如起訴書附表四所示）；另同案被告陳俊材、陳柏佑明知
    松豪公司並無實際銷貨予全鋒公司等8家公司之事實，仍與
    該8家公司負責人即被告林義峰等8人共同基於逃漏稅捐及填
    製不實會計憑證之犯意聯絡，連續虛偽開立不實統一發票共
    118紙，金額合計8050萬4870元，交與被告林義峰等8人，作
    為全鋒公司等8家公司之進貨憑證使用，以此法幫助全鋒公
    司等8家公司逃漏營業稅額共計402萬5244元（詳如起訴書附
    表五所示），足生損害於稅捐稽徵機關對於課稅管理之正確
    性。因認被告林義峰涉犯修正前稅捐稽徵法第43條第1項幫
    助納稅義務人以詐術逃漏稅捐、修正前同法第47條、第41條
    納稅義務人以詐術逃漏稅捐及修正前商業會計法第71條第1
    款填載不實會計憑證罪嫌等語。
二、按案件時效已完成者，應諭知免訴之判決，並得不經言詞辯
    論為之，刑事訴訟法第302條第2款、第307條分別定有明文
    。又行為後法律有變更者，適用行為時之法律，但行為後之
    法律有利於行為人者，適用最有利於行為人之法律；於94年
    1月7日刑法修正施行前，其追訴權或行刑權時效已進行而未
    完成者，比較修正前後之條文，適用最有利於行為人之規定
    。於108年12月6日刑法修正施行前，其追訴權或行刑權時效
    已進行而未完成者，亦同，刑法第2條第1項、刑法施行法第
    8條之1亦分別規定甚明。查刑法有關追訴權時效期間之規定
    ，已於94年2月2日修正公布，並自95年7月1日起施行生效，
    修正前刑法第80條第1項第2款及第2項規定：「追訴權，因
    左列期間內不行使而消滅：…二、3年以上、10年未滿有期徒
    刑者，10年（第1項第2款）。前項期間自犯罪成立之日起算
    。但犯罪行為有連續或繼續之狀態者，自行為終了之日起算
    （第2項）」，修正後刑法第80條第1項第2款及第2項規定：
    「追訴權，因下列期間內未起訴而消滅：…二、犯最重本刑
    為3年以上10年未滿有期徒刑之罪者，20年（第1項第2款）
    。前項期間自犯罪成立之日起算。但犯罪行為有繼續之狀態
    者，自行為終了之日起算（第2項）」；修正前刑法第83條
    規定：「追訴權之時效，如依法律之規定，偵查、起訴或審
    判之程序不能開始或繼續時，停止其進行。前項時效停止，
    自停止原因消滅之日起，與停止前已經過之期間，一併計算
    。停止原因繼續存在之期間，如達於第80條第1項各款所定
    期間四分之一者，其停止原因視為消滅」，修正後則規定：
    「追訴權之時效，因起訴而停止進行。依法應停止偵查或因
    犯罪行為人逃匿而通緝者，亦同。前項時效之停止進行，有
    下列情形之一者，其停止原因視為消滅：二、審判程序依法
    律之規定或因被告逃匿而通緝，不能開始或繼續，而其期間
    已達第80條第1項各款所定期間四分之一者。三、依第1項後
    段規定停止偵查或通緝，而其期間已達第80條第1項各款所
    定期間四分之一者。前二項之時效，自停止原因消滅之日起
    ，與停止前已經過之期間，一併計算」，復於108年12月31
    日將上開「四分之一」修正為「三分之一」，則修正後刑法
    所定追訴權時效期間較長，表示行為人被追訴之期限較久，
    自屬對行為人不利，比較結果自以修正前刑法第80條較有利
    於行為人，是依刑法第2條第1項之規定，本案關於追效權時
    效期間，即應適用修正前刑法第80條之規定，並依「擇用整
    體性原則」，關於追訴權時效之停止進行，及其期間、計算
    ，亦應一體適用94年2月2日修正前刑法第81條、第83條之規
    定，合先敘明。
三、本件追訴權時效期間業已完成：
  ㈠被告林義峰被訴涉犯修正前稅捐稽徵法第43條第1項幫助納稅
    義務人以詐術逃漏稅捐、修正前同法第47條、第41條納稅義
    務人以詐術逃漏稅捐及修正前商業會計法第71條第1款填載
    不實會計憑證等罪嫌，最重本刑皆為5年以下有期徒刑，屬
    修正前刑法第80條第1項第2款所定「3年以上、10年未滿有
    期徒刑」之罪，追訴權時效期間均為10年，並依修正前刑法
    第83條第1項、第3項之規定，參照司法院29年院字第1963號
    解釋意旨，應加計因通緝而停止之追訴權時效期間4分之1即
    2年6月，合計為12年6月，再依修正前刑法第80條第2項規定
    ，自被告林義峰犯罪行為終了之日即93年10月15日、94年10
    月15日起算（即如起訴書附表四編號1所載「94年10月」，
    如起訴書附表五編號1所載「93年10月」，各以94年10月15
    日、93年10月15日為準）。
  ㈡按經提起公訴或自訴，在審判進行中，此時追訴權既無不行
    使之情形，自不發生時效進行之問題（司法院大法官釋字第
    138號解釋意旨參照），依修正前刑法第80條第1項規定，追
    訴權因一定期間不行使而消滅，係指追訴機關於法定期間內
    ，怠於行使追訴權，致生時效完成而消滅追訴權之效果，追
    訴權消滅時效之發生，係以不行使追訴權為其前提要件，所
    謂追訴權則包括偵查、起訴及審判在內，若已實施偵查，此
    時追訴權既無不行使之情形，自不生時效進行之問題。而本
    件檢察官於95年9月22日開始實施偵查，歷經至96年1月31日
    提起公訴，後於96年2月14日繫屬本院（即96年度重訴字第1
    8號），惟因被告林義峰逃匿，經本院於98年6月19日發布通
    緝，致其審判程序不能繼續等節，有法務部調查局臺北市調
    查處刑事案件移送書上蓋印之臺灣板橋地方法院檢察署（現
    已更名為臺灣新北地方檢察署）收文戳章、同署96年2月14
    日板檢榮正95偵23300字第14058號函上蓋印之本院收狀戳章
    及本院98年6月19日98年板院輔刑政科緝字第576號通緝書各
    1份附卷可稽，是本件追訴權時效期間應另加計「2年8月27
    日」。
　㈢又所謂提起公訴，依刑事訴訟法第264條第1項、第3項規定，
    除提出起訴書外，並應連同卷宗及證物一併送交法院，此為
    法定必備程式。檢察官製作起訴書後，案件移送法院之前，
    法院無法進行審判，故審判進行中之時效應由案件移送繫屬
    法院之日起算。準此，本件檢察官係於96年1月31日提起公
    訴（製作起訴書），至96年2月14日繫屬本院之日止，計有1
    3日之期間（算至法院繫屬日前1日），係檢察官依法行使偵
    查、起訴及本院審判程序以外之期間，則此時追訴權時效為
    進行狀態，且已計入上開「2年8月27日」，自應予以扣除。
　㈣綜上所述，被告林義峰被訴涉犯修正前稅捐稽徵法第43條第1
    項幫助納稅義務人以詐術逃漏稅捐罪嫌、修正前同法第47條
    、第41條納稅義務人以詐術逃漏稅捐罪嫌及修正前商業會計
    法第71條第1款填載不實會計憑證罪嫌，追訴權時效期間均
    為10年，自被告林義峰犯罪行為終了之日即93年10月15日、
    94年10月15日起算，加計檢察官開始實施偵查之日即95年9
    月22日至本院發布通緝日即98年6月19日之期間（2年8月27
    日），以及本院通緝被告致本案審判程序不能開始而停止追
    訴權時效進行之期間（2年6月），並扣除本案提起公訴日至
    繫屬本院之日之期間（13日），則被告所涉前揭罪嫌之追訴
    權時效，已先後於108年12月29日、109年12月29日完成，揆
    諸上開規定及說明，爰不經言詞辯論，逕為免訴判決之諭知
    。
據上論斷，應依刑事訴訟法第302條第2款、第307條，判決如主
文。
本案經檢察官陳佳宏偵查起訴。
中　　華　　民　　國　　111 　年　　3 　　月　　1 　　日
                  刑事第三庭  審判長 法　官  蘇揚旭
　　　　　　　　　                   法  官  施建榮
　　　　　　　　　                   法  官  洪振峰
上列正本證明與原本無異。
如不服本判決，應於判決送達後20日內敘明上訴理由，向本院提
出上訴狀 (應附繕本) ，上訴於臺灣高等法院。其未敘述上訴理
由者，應於上訴期間屆滿後20日內向本院補提理由書「切勿逕送
上級法院」。
                                     書記官  李儀靜
中　　華　　民　　國　　111 　年　　3 　　月　　4 　　日